【裁判字號】    97,交抗,289
【裁判日期】    971113
【裁判案由】    聲明異議
【裁判全文】
臺灣高等法院臺南分院交通事件裁定     97年度交抗字第289號
抗  告  人
即 異 議人  甲○○
上列抗告人因聲明異議案件，不服臺灣臺南地方法院中華民國97
年10月7日裁定（97年度交聲字第937號），提起抗告，本院裁定
如下：
    主  文
抗告駁回。
    理  由
一、聲明異議及抗告意旨略以：抗告人甲○○於民國97年8月12
    日14時55分許，在臺南市○○路右轉至永華二路不久，因騎
    乘車牌號碼VHQ-109號輕型機車遇紅燈號誌不停直行通過，
    經臺南市警察局警員舉發，然抗告人並無闖紅燈之違規行為
    ，依交通部公路總局嘉義區監理所臺南監理站97年8月27日
    嘉監南字第0970119569號函向原審聲明異議，請求撤銷原裁
    定另為適法之裁定等語。
二、按違反道路交通管理處罰條例之受處分人，不服該條例第8
    條主管機關所為之處罰，得於接到裁決書之翌日起20日內，
    向管轄地方法院聲明異議，道路交通管理處罰條例第87條第
    1項定有明文；又交通法庭認聲明異議不合法律上之程式者
    ，應以裁定駁回之，道路交通案件處理辦法第18條前段亦規
    定甚明。即違反道路交通管理處罰條例之受處分人所得異議
    之對象，係主管機關所為之裁決，即行政機關所為具有行政
    罰性質之行政處分，至司法機關即管轄地方法院所審理者，
    則係該裁決是否合法適當，乃屬特殊之行政救濟程序。質言
    之，司法機關之管轄權，係屬後續管轄權，而行政機關之管
    轄權，方為原始管轄權，此不僅係行政處分之本質使然，且
    尚兼具減輕司法機關負擔之功能。因之，假若交通主管機關
    對於經員警舉發之違反道路交通管理處罰條例事件，但尚未
    經交通主管機關為裁決者，則其交通主管機關原始之管轄權
    仍存在，經交通主管機關為裁決後，對之如有不服者而聲明
    異議，始由司法機關之進行後續管轄權，否則司法機關之後
    續管轄權無從產生，故此際司法機關尚無發動司法權之必要
    。且查道路交通管理處罰條例及道路交通案件處理辦法，均
    未設有於裁決處分作成前，得預為聲明不服之規定。至刑事
    訴訟法第349條但書有關：「判決宣示後送達前之上訴亦有
    效力」之規定，性質上亦非處理道路交通違規案件所得準用
    ，是就違反交通管理處罰事件在未經交通主管機關裁決前，
    預為聲明異議者，應非合法。從而，違反道路交通管理處罰
    條例之受處分人，於交通主管機關裁決前，先向管轄地方法
    院聲明異議，因其異議之對象尚未存在，該異議自不合法律
    上之程式，且亦無從補正。
三、經查，本件抗告人於民國97年8月12日14時55分許，在臺南
    市○○路與建平七街口（通知單違規地點載臺南市○○路、
    健康三街口，經臺南市警察局保安隊違反道路交通管理事件
    交辦回覆單、職務報告書敘明係筆誤，見原審卷第6頁、第
    11至13頁），違反道路交通管理處罰條例第53條第1項，汽
    車駕駛人，行經有燈光號誌管制之交岔路口闖紅燈，經臺南
    市警察局警員開立97年8月12日南市警交字第S00000000號舉
    發違反道路交通管理事件通知單。然抗告人上開違規尚未經
    主管交通監理機關為裁決，有交通部公路總局嘉義區監理所
    臺南監理站97年9月30日嘉監南字第0970122264號函附卷可
    參（見原審卷第16頁）。而抗告人於97年9月18日即向原審
    法院聲明異議，有聲明異議狀上收文戳章可按（見原審卷第
    1頁），是抗告人聲明異議當時，尚未經主管機關為裁決。
    至抗告人固稱以97年8月27日嘉監南字第0970119569號函（
    見原審卷第5至6頁）聲明異議云云。經查因抗告人於97年8
    月20日向交通部公路總局嘉義區監理所臺南監理站為陳述，
    該監理站乃以97年8月27日嘉監南字第0970119569號上開函
    ，請臺南巿警察局查復上開違規情事，是上開監理站之函顯
    非交通主管機關所為之裁決書甚明。依照前揭說明，抗告人
    之聲明異議，顯不合法律上之程式，且亦無從補正，故本件
    異議自非適法。原裁定以抗告人之聲明異議為不合法，而予
    駁回，抗告人仍以陳詞提起抗告，本院經核，原裁定並無違
    誤，本件抗告為無理由，應予駁回。
據上論斷，應依道路交通案件處理辦法第18條，刑事訴訟法第41
2條，裁定如主文。
中    華    民    國    97    年    11    月    13    日
                  刑事第一庭    審判長法  官  黃崑宗
                                      法  官  夏金郎
                                      法  官  王明宏
以上正本證明與原本無異。
不得再抗告。
                                      書記官  黃全忠
中    華    民    國    97    年    11    月    18    日


司法院資訊處製作；財團法人民間司法改革基金會備份。
